臺灣板橋地方法院刑事判決　　　　　　　96年度易字第1841號
公　訴　人　臺灣板橋地方法院檢察署檢察官
被　　　告　鍾啟文
上列被告因贓物案件，經檢察官提起公訴（九十六年度偵字第
四００一號），本院判決如下：
    主  文
鍾啟文收受贓物，累犯，處有期徒刑捌月，減為有期徒刑肆月，
如易科罰金，以銀元佰元即新臺幣玖佰元折算壹日。
    事  實
一、鍾啟文前曾於民國九十二年間犯妨害風化罪，經本院以九十
    二年度簡字第二０一四號判處有期徒刑六月，於九十二年十
    月九日確定，並於九十二年十二月十九日易科罰金執行完畢
    。詎鍾啟文仍不知悔改，基於收受贓物之犯意，明知年份為
    一九九九年、廠牌為TOYOTA、型號為０二─七FD二五五、序
    號為一二七四六七號、價值約為新臺幣（下同）二十三萬元
    之堆高機一輛，係廖信隆所有、遭真實姓名年籍不詳之成年
    人於九十五年十一月二十八日二十二時四十五分許，持客觀
    上足以傷害人身體、可認為兇器之不詳工具，至臺北縣板橋
    市○○路○段○○○巷○○○弄○號一樓廖信隆公司之倉庫
    內，破壞鐵捲門後，進入上址所竊得之贓物，仍在不詳時、
    地，自該不詳之成年人處加以收受，並於九十五年十一月二
    十九日某時，向不知情之蔡振裕（所涉收受贓物罪嫌，另由
    臺灣板橋地方法院檢察署檢察官為不起訴處分）佯稱公司欲
    結束營業，將前開堆高機以十五萬元售予蔡振裕，其中三萬
    元係以現金支付，另十二萬元係由蔡振裕之妻張月女開立付
    款人為臺灣土地銀行東板橋分行、票號０五四四四九六號、
    發票日九十五年十一月二十九日之支票支付，並由鍾啟文於
    同日至銀行兌領現金，鍾啟文於九十五年十一月二十九日下
    午某時以貨運拖運至蔡振裕公司。嗣廖信隆發現後報警處理
    ，於九十五年十二月二日一時許，蔡振裕在臺北縣板橋市○
    ○○街○○○巷○○弄○○號前駕駛前開堆高機，為警當場
    查獲，循線查悉上情。
二、案經臺灣板橋地方法院檢察署檢察官自動檢舉偵查起訴。
    理  由
一、按被告以外之人於審判外之陳述，雖不符刑事訴訟法第一百
    五十五條之一至第一百五十九條之四之規定，而經當事人於
    審判程序同意作為證據，法院審酌該言詞陳述或書面陳述作
    成時之情況，認為適當者，亦得為證據；當事人、代理人或
    辯護人於法院調查證據時，知有刑事訴訟法第一百五十九條
    第一項不得為證據之情形，而未於言詞辯論終結前聲明異議
    者，視為有前項之同意，刑事訴訟法第一百五十九條之一、
    第一百五十九條之五第一項、第二項分有明文。經查，本判
    決下列所引用之被告以外之人於審判外之陳述（包括書證）
    ，檢察官、被告於本院言詞辯論終結前均未聲明異議，本院
    審酌上開證據資料製作時之情況，尚無違法不當及證明力明
    顯過低之瑕疵，亦認為以之作為證據應屬適當，揆諸前開規
    定，認前揭證據資料有證據能力。
二、訊據被告鍾啟文固坦承有收受蔡振裕之妻張月女所簽發面額
    十二萬之支票一張並提示兌領，惟矢口否認有何收受贓物之
    犯行，辯稱：伊向蔡振裕借錢要做小生意，蔡振裕即交付上
    開支票借伊云云。惟查，(一)上開堆高機係被害人廖信隆所有
    ，有被害人廖信隆之警詢筆錄、進口報單、臺北縣政府警察
    局板橋分局受理刑事案件報案三聯單、贓物認領保管單各一
    份、現場照片十四幀在卷可稽；(二)證人即蔡振裕分別於警詢
    供述及在偵查中證稱：於九十五年十一月二十九日以十五萬
    元向被告購買上開堆高機，訂金三萬元，另開一張面額十二
    萬元之支票作尾款（見九十六年度偵字第二八一一七號卷第
    五至七頁）等語。核與蔡振裕之妻張月女在偵查中證稱：其
    夫蔡振裕要購買堆高機，即簽發上開面額十二萬元之支票交
    予蔡振裕，且支票是由被告提示兌領等情（見九十六年度偵
    字第二八一一七號偵卷第九十二頁）相符。並有支票票頭及
    支票正反面影本在卷可稽。堪認上開支票確係由蔡振裕交付
    予被告並由被告提示兌領，被告取得三萬元現金及十二萬元
    面額之支票後，即交付前開堆高機予蔡振裕。(三)而證人即被
    告之友人謝俊威固證稱：上開十二萬元的支票，來源是被告
    向其老闆蔡振裕所借，因被告要借錢，故其介紹老闆蔡振裕
    給被告認識，印象中只知道被告要買東西週轉。談論借錢的
    時候，有謝俊威、蔡振裕及被告鍾啟文三個人在場，地點是
    在板橋市環河路的蔡振裕的工廠，時間是是中午之前，其未
    看見蔡振裕去開支票，但被告當日要離開的時候，其有看到
    被告有拿到支票了等語（見本院卷第三十六頁到三十八頁）
    。然核與被告所供：伊原本是要作小生意用的，伊本來是開
    口要借十萬元，但是隔天蔡振裕開十二萬元的支票給伊，蔡
    振裕交付支票的時候，謝俊威不在場，因那是隔天的事情了
    （指九十五年十一月二十九日），二十八日（指九十五年十
    一月二十八日）的晚上除了謝俊威之外，曾劉峻和蔡振裕都
    在場，地點是在板橋市環河路曾劉峻的修車工廠，那天晚上
    開口借錢，拿支票是隔天的中午等情（見本院卷第三十四頁
    到三十六頁）。就借錢的原因、時間、地點及何人在場均不
    相符。且被告與蔡振裕素昧平生，經由謝俊威之引薦始與蔡
    振裕結識，結識後隨即開口借錢，且被告借十萬元，蔡振裕
    卻交付面額十二萬元之支票，顯與常情不符。被告所辯不足
    採信。事證明確，被告犯行，應堪認定。
三、按行為後法律有變更者，適用行為時之法律。但行為後之法
    律有利於行為人者，適用最有利於行為人之法律，刑法第二
    條第一項定有明文。本案被告等行為後，刑法及其施行法業
    於九十五年七月一日修正施行，關於新舊法律變更之比較適
    用，原則上應就罪刑有關之共犯、未遂犯、想像競合犯、牽
    連犯、連續犯、結合犯，以及累犯加重、自首減輕暨其他法
    定加減原因（如身分加減）與加減例等一切情形，綜其全部
    罪刑之結果而為比較（最高法院九十五年第八次會議關於中
    華民國刑法九十四年修正施行後之法律比較適用決議第一點
    第(四)小點參照），而此次修法與本案罪刑相關者，有刑法第
    四十一條、第三十三條第五款及第四十七條等規定，本院認
    (一)被告於犯罪時之刑法第四十一條第一項前段規定：「犯最
    重本刑為五年以下有期徒刑以下之刑之罪，而受六個月以下
    有期徒刑或拘役之宣告，因身體、教育、職業、家庭之關係
    或其他正當事由，執行顯有困難者，得以一元以上三元以下
    折算一日，易科罰金。」又被告行為時之易科罰金折算標準
    ，修正前罰金罰鍰提高標準條例第二條前段（現已刪除）規
    定，就其原定數額提高為一百倍折算一日，則本件被告行為
    時之易科罰金折算標準，應以銀元三百元折算一日，經折算
    為新臺幣後，應以新臺幣九百元折算為一日。惟九十五年七
    月一日修正公布施行之刑法第四十一條第一項前段則規定：
    「犯最重本刑為五年以下有期徒刑以下之刑之罪，而受六個
    月以下有期徒刑或拘役之宣告者，得以新臺幣一千元、二千
    元或三千元折算一日，易科罰金。」比較修正前後之易科罰
    金折算標準，以九十五年七月一日修正公布施行前之規定，
    較有利於被告，則應依刑法第二條第一項前段，適用修正前
    刑法第四十一條第一項前段規定，定其折算標準。(二)就刑法
    第三十三條第五款部分言之，本案被告所犯刑法第三百四十
    九條第一項本身雖未修正，但在此次刑法及其施行法修正之
    前，依罰金罰鍰提高標準條例第一條前段之規定，其罰金部
    分之法定刑度為「銀元一千元（即新臺幣三萬元）以下，銀
    元一元（即新臺幣三十元）以上」，嗣因刑法施行法第一之
    一條已增訂：「中華民國九十四年一月七日刑法修正施行後
    ，刑法分則所定罰金之貨幣單位為新臺幣；九十四年一月七
    日刑法修正時，刑法分則編未修正之條文定有罰金者，自九
    十四年一月七日刑法修正施行後，就其所定數額提高為三十
    倍，但七十二年六月二十六日至九十四年一月七日新增或修
    正之條文，就其所定數額提高為三倍」，此規定因屬前揭罰
    金罰鍰提高標準條例第一條但書所稱之「法律已依一定比率
    規定罰金或罰鍰之數額或倍數」，自應優先適用，另修正後
    刑法第三十三條第五款亦已將罰金刑調整為新臺幣一千元以
    上，以百元計算，故依前述標準換算後，本條項罰金刑度部
    分已變更為「新臺幣一萬五千元以下，新臺幣一千元以上」
    ，經比較前後規定之刑度，應以修正前之規定對被告較為有
    利；(三)就累犯部分，修正後刑法第四十七條雖增定第二項，
    並將第一項修正為受徒刑之執行完畢，或一部之執行而赦免
    後，五年以內「故意」再犯有期徒刑以上之罪者，為累犯，
    然因被告本案犯行屬故意犯罪，無論依據修正前後之規定，
    均將成立累犯，故並無差異。經綜合比較前述各項法律變更
    之結果後，本案因修正後之規定並未對被告更為有利，依據
    刑法第二條第一項前段，應一體適用修正前刑法及修正前罰
    金罰鍰提高標準條例之規定，合先敘明。
四、核被告所為，係犯刑法第三百四十九條第一項之收受買贓物
    罪。被告有上揭事實欄記載之犯罪科刑及執行紀錄，有臺灣
    高等法院被告前案紀錄表附卷可考，其於受有期徒刑之執行
    完畢後，五年以內故意再犯有期徒刑以上之本罪，為累犯，
    應依刑法第四十七條規定加重其刑。爰審酌被告之素行非佳
    ，其收受贓物將使被害人財物追償不易，增加檢警單位偵查
    困難度，暨其犯罪動機、手段及犯後否認犯行態度難良好等
    一切情狀，量處如主文所示之刑。另被告行為後，中華民國
    九十六年罪犯減刑條例業於九十六年七月十六日公布施行，
    被告之犯罪時間在九十六年四月二十四日以前，合於減刑條
    件，依法應予以減刑，並諭知易科罰金之折算標準。
據上論斷，應依刑事訴訟法第二百九十九條第一項前段、刑法第
二條第一項前段、第三百四十九條第一項、第四十七條、修正前
刑法第四十一條第一項前段，中華民國九十六年罪犯減刑條例第
二條第一項第三款、第七條、第九條，罰金罰鍰提高標準條例第
一條前段、修正前罰金罰鍰提高標準條例第二條，判決如主文。
本案經檢察官林俊峰到庭執行職務。
中    華    民    國    96    年    10    月    19    日
                  刑事第八庭審判長法  官  潘  翠  雪
上列正本證明與原本無異。
如不服本判決，應於送達後十日內敘明上訴理由，向本院提出上
訴狀
                                  書記官  江  文  彬
中    華    民    國    96    年    10    月    19    日
附錄本案論罪科刑法條全文：
中華民國刑法第349條
（普通贓物罪）
收受贓物者，處3年以下有期徒刑、拘役或5百元以下罰金。
搬運、寄藏、故買贓物或為牙保者，處5年以下有期徒刑、拘役
或科或併科1千元以下罰金。
因贓物變得之財物，以贓物論。